【裁判字號】    92,台上,5832
【裁判日期】    921016
【裁判案由】    違反毒品危害防制條例
【裁判全文】
最高法院刑事判決                              九十二年度台上字第五八三二號
    上  訴  人  甲○○
    選任辯護人  蘇精哲律師
                王正嘉律師
                徐建光律師
右上訴人因違反毒品危害防制條例案件，不服台灣高等法院高雄分院中華民國九十年
四月十二日第二審判決（九十年度上訴字第三○七號，起訴案號：台灣高雄地方法院
檢察署八十九年度偵字第二一三○三號），提起上訴，本院判決如左：
    主  文
原判決撤銷，發回台灣高等法院高雄分院。
    理  由
本件原判決認定上訴人甲○○基於意圖販賣第二級毒品安非他命營利之概括犯意，先
自綽號「群仔」之林志群及綽號「殺狗」之李明志販入安非他命後，以其所有000
0000000號行動電話作為對外聯絡工具，由許典雄以該行動電話與上訴人聯絡
約定交貨時地，先後於民國八十九年九月初某日下午八時許及同月初某日上午七時許
，在高雄縣橋頭鄉五里林及同縣岡山鎮○○○路九十七號興寬大樓樓下，各以新台幣
（下同）一千元之代價，販賣安非他命予許典雄二次。嗣於同年月十八日下午七時許
，警方查獲鄭建池施用毒品，經其供出毒品來源係向許典雄購買，旋於當日下午八時
三十分許，由警方在同縣橋頭鄉○○村○○路溪北巷十五號查獲許典雄施用及販賣毒
品，再據其供出毒品來源並配合警方撥打上訴人上開行動電話，佯稱欲向其購買安非
他命，惟上訴人聲稱沒空，致未談妥交易地點及金額，警方乃經許某帶領至同縣岡山
鎮○○○路九十二號興寬大樓，由許某再以行動電話聯絡上訴人，而循行動電話鈴聲
，於翌（十九）日下午四時許，在該大樓內查獲上訴人，並在地下室停車場其小客車
內扣得上訴人供己吸用之安非他命一小包、空夾鏈袋四只及分裝吸管一支。上訴人經
警查獲後，復供出其毒品來源係向林志群、李明志購買，乃循線查獲林、李二人等情
。因而撤銷第一審所為科刑之判決，改判仍論處上訴人連續販賣第二級毒品罪刑（累
犯，處有期徒刑四年，褫奪公權四年）。固非無見。
惟查：(一)、原判決理由係以證人許典雄於警詢及第一審調查時關於如何向上訴人購買
毒品，約定交易時地等情，均詳述如一，且與上訴人所供大致相符，乃予採信，而為
不利於上訴人之認定。然觀諸許典雄警詢供稱伊向上訴人購買安非他命許多次，最多
向其購買一兩，價錢為三萬五千元等語；其於第一審調查時先則證稱伊第一次係在八
十九年四、五月間，向上訴人買，每包一錢四千元，伊在警詢所稱買一兩三萬五千元
，係累計的數量及價錢，嗣曾一度否認其警詢之供詞屬實，旋又改稱伊一個月向上訴
人買安非他命一、二次，每次金額一千、三千、四千元不等，總共買五次，第二次於
五月中旬，第三次於六月中旬，第四次時間伊忘了等語（見警卷第六頁背面、一審卷
第三十三頁、第一一九頁、第一二一頁）。其警詢及第一審調查時關於向上訴人購買
安非他命之次數、價格等先後所供頗有出入，亦與上訴人警詢坦承售賣之次數、價格
兩不相侔。原判決理由謂該證人警詢及第一審調查就向上訴人購買安非他命之情節先
後詳述如一，且與上訴人所供大致相符，而採為上訴人論罪之依據，要與上開卷證不
相符合，而有證據上理由矛盾之違法。(二)、原判決於理由內係以第一審調查時當庭勘
驗上訴人警詢及偵查中應訊錄音帶結果，發現上訴人之陳述平和、清楚，筆錄簽名有
力，難認警員之詢問有強暴、脅迫、利誘或其他不正方法，及其偵查中之供詞，有因
毒癮發作而陳述模糊不清情形，且該錄音帶內上訴人就與本案販賣毒品案情有重要關
係事項之供述內容與其警詢及偵查筆錄之記載相符，有該錄音帶附卷可稽，因而將上
訴人所辯其於警詢、偵查中應訊時，因毒癮發作，精神不濟，致為不實供述之語及其
警詢自白非任意性之抗辯，予以摒棄不採。然依第一審八十九年十二月十八日訊問筆
錄記載，法官固曾諭知當庭播放上訴人警詢及偵查中之錄音帶無訛，但其勘驗結果如
何，則未見該調查筆錄載明（見一審卷第一一九頁），是原判決理由依憑上開卷內無
從考見之所謂勘驗結果為論斷依據，所為採證自非適法。(三)、依毒品危害防制條例第
十九條第一項所規定因犯罪所得之財物，均沒收之，如全部或一部不能沒收時，追徵
其價額或以其財產抵償之意旨，必限於所得者為金錢以外之其他財物而無法沒收時，
始應追徵其價額，使其繳納與原物相當之價額，如所得之財物為金錢而無法沒收時，
則應以其財產抵償之，不發生追徵價額之問題。原判決認上訴人販賣毒品所得二千元
固應依上開規定宣告沒收，如全部或一部不能沒收時，祇以其財產抵償為已足，原判
決理由併認應追徵其價額，主文亦為該諭知，於法自有未合。以上，或係上訴意旨所
指摘，或為本院得依職權調查之事項，應認原判決有撤銷發回更審之原因。
據上論結，應依刑事訴訟法第三百九十七條、第四百零一條，判決如主文。
中      華      民      國    九十二    年      十      月     十六     日
                              最高法院刑事第十二庭
                                  審判長法官  張  淳  淙
                                        法官  謝  俊  雄
                                        法官  蘇  振  堂
                                        法官  張  春  福
                                        法官  呂  丹  玉
      右正本證明與原本無異
                                              書  記  官
中      華      民      國    九十二    年      十      月    二十三    日


司法院資訊處製作；財團法人民間司法改革基金會備份。
